【裁判字號】    97,審訴,1713
【裁判日期】    980319
【裁判案由】    清償借款
【裁判全文】
臺灣臺北地方法院民事判決            97年度審訴字第1713號
原      告  臺灣中小企業銀行股份有限公司
法定代理人  蔡慶年
訴訟代理人  丙○○
被      告  君偉貿易有限公司
                        樓
兼  法  定
代  理  人  甲○○
被      告  丁○○
            芳溢實業有限公司
法定代理人  戊○○
被      告  湘林有限公司
法定代理人  庚○○
被      告  祥容資訊有限公司
                        樓
法定代理人  己○○
被      告  三強科技股份有限公司
法定代理人  乙○○
上列當事人間請求清償借款事件，本院於民國98年3月10日言詞
辯論終結，判決如下：
    主  文
被告君偉貿易有限公司、甲○○及丁○○應連帶給付原告新台幣
參佰柒拾萬參仟陸佰捌拾壹元，及自民國九十七年十一月五日起
至清償日止，按年息百分之四點六九計算之利息，暨自民國九十
七年十二月五日起至清償日止，逾期在六個月以內者，按上開利
率百分之十，超過六個月部分，則按上開利率百分之二十計付之
違約金。
被告君偉貿易有限公司及被告芳溢實業有限公司應連帶給付原告
新台幣貳拾肆萬參仟陸佰元，及自民國九十七年七月七日起至清
償日止，按年息百分之六計算之利息。
被告君偉貿易有限公司及被告湘林有限公司應連帶給付原告新台
幣貳拾肆萬玖仟玖佰元，及自民國九十七年八月二十五日起至清
償日止，按年息百分之六計算之利息。
被告君偉貿易有限公司及被告祥容資訊有限公司應連帶給付原告
新台幣貳拾肆萬壹仟伍佰元，及自民國九十七年八月二十五日起
至清償日止，按年息百分之六計算之利息。
被告君偉貿易有限公司及被告三強科技股份有限公司應連帶給付
原告新台幣貳拾伍萬貳仟元，及自民國九十七年七月十日起至清
償日止，按年息百分之六計算之利息。
本判決主文第一項命被告君偉貿易有限公司、甲○○、丁○○連
帶給付部分，於本判決主文第二至五項所示任一被告為給付之範
圍內，本判決主文第一項之被告君偉貿易有限公司、甲○○、丁
○○即免給付之義務。
本判決主文第二項所示命被告君偉貿易有限公司、芳溢實業有限
公司連帶給付部分，於本判決主文第一項所示被告君偉貿易有限
公司、甲○○、丁○○任一為給付之範圍內，被告君偉貿易有限
公司、芳溢實業有限公司免給付之義務。
本判決主文第三項所示命被告君偉貿易有限公司、湘林有限公司
連帶給付部分，於本判決主文第一項所示被告君偉貿易有限公司
、甲○○、丁○○任一為給付之範圍內，被告君偉貿易有限公司
、湘林有限公司免給付之義務。
本判決主文第四項所示命被告君偉貿易有限公司、祥容資訊有限
公司連帶給付部分，於本判決主文第一項所示被告君偉貿易有限
公司、甲○○、丁○○任一為給付之範圍內，被告君偉貿易有限
公司、祥容資訊有限公司免給付之義務。
本判決主文第五項所示命被告君偉貿易有限公司、三強科技股份
有限公司連帶給付部分，於本判決主文第一項所示任一被告君偉
貿易有限公司、甲○○、丁○○為給付之範圍內，被告君偉貿易
有限公司、三強科技股份有限公司免給付之義務。
原告其餘之訴駁回。
訴訟費用新台幣參萬柒仟柒佰貳拾玖元由被告君偉貿易有限公司
、甲○○、丁○○及芳溢實業有限公司連帶負擔百分之六，由被
告君偉貿易有限公司、甲○○、丁○○及湘林有限公司連帶負擔
百分之六，由被告君偉貿易有限公司、甲○○、丁○○及祥容資
訊有限公司連帶負擔百分之六，由被告君偉貿易有限公司、甲○
○、丁○○及三強科技股份有限公司連帶負擔百分之六，其餘由
被告君偉貿易有限公司、甲○○及丁○○連帶負擔。
    事  實  及  理  由
甲、程序方面：
一、按當事人得以合意定第一審管轄法院。但以關於由一定法律
    關係而生之訴訟為限。前項合意，應以文書證之，民事訴訟
    法第24條定有明文。本件依原告與被告君偉貿易有限公司（
    下稱君偉公司）甲○○及丁○○所簽之授信約定書第13條約
    定，兩造合意以本院為第一審管轄法院，被告芳溢實業有限
    公司（下稱芳溢公司）、湘林有限公司（下稱湘林公司）、
    祥容資訊有限公司（下稱祥容公司）及三強科技股份有限公
    司（下稱三強公司）乃與被告君偉公司、甲○○及丁○○就
    上開欠款負不真正連帶清償責任，依民事訴訟法第20條之規
    定，本院就此部分，亦有管轄權。故原告向本院提起本件清
    償借款之訴，核與首揭規定，尚無不合，本院就本件清償借
    款之訴自有管轄權，合先敘明。
二、按第168條至第172條及前條所定之承受訴訟人，於得為承受
    時，應即為承受之聲明，民事訴訟法第 175條定有明文。查
    本件原告起訴時原告法定代理人為辛○○，嗣於民國98年 2
    月10日以書狀陳報由變更後原告之法定代理人蔡慶年聲明承
    受訴訟，核與前揭規定尚無不合，自應准許。
三、本件被告丁○○、芳溢公司、湘林公司、祥容公司及三強公
    司均未於最後言詞辯論期日到場，核無民事訴訟法第 386條
    各款所列情形，應依原告之聲請，由其一造辯論而為判決。
乙、實體方面：
一、原告起訴主張：
（一）被告君偉公司於96年11月15日邀同被告甲○○、丁○○為
      連帶保證人，向原告申請國內信用狀融資，額度為新台幣
      （下同） 4,000,000元，動用期間自96年11月16日起至97
      年11月16日止，並由君偉公司出具開發信用狀申請書申請
      循環動用，每筆遠期信用狀項下之匯票期限最長不得超過
       150天，並約定利息按年息4.5%計算，按月繳付，嗣並隨
      原告二年期定期儲蓄存款機動利率變動而調整，並自調整
      日起改按原告新通告二年期定期儲蓄存款機動利率加年息
      1.895%計算，並約定縱借款日在本契約額度動用期間之後
      或逾信用狀有效期限仍得辦理，但每筆借款期間，最長不
      得超過 150天，本金到期一次清償，借款到期或視為到期
      時，應立即全部償還，逾期清償在 6個月以內者，按上開
      利率10%，超過 6個月者，超過部分按上開利率20%計付違
      約金。嗣被告君偉公司於97年3月27日、97年4月18日、97
      年 4月28日、97年4月29日分別申請動用：(一)1,254,895
      元，借款期間自97年3月27日起至97年8月24日止。(二)1,
      188,600元，借款期間自97年 4月18日起至97年9月15日止
      。(三)1,200,000 元，借款期間自97年4月28日起至97年9
      月25日止。(四)356,100 元，借款期間自97年 4月29日起
      至97年 9月26日止。惟被告君偉公司前揭借款屆期後均未
      依約清償本金，迭經催討無效，依上開約定，本件借款即
      視為全部到期，經抵充到期後部分清償款項後，被告君偉
      公司尚欠原告如附表一所示之本金、利息及違約金未清償
      。被告甲○○、丁○○既為連帶保證人，則對前開被告君
      偉公司之欠款，依法應負連帶清償責任。
（二）又被告君偉公司背書交付被告芳溢公司、湘林公司、祥容
      公司及三強公司簽發如附表所示之支票四紙予原告，用以
      清償借款債務，惟經提示後均不獲付款，上開被告自應負
      擔票據清償責任。被告君偉公司、甲○○及丁○○依前開
      國內信用狀融資契約及連帶保證契約之約定，應連帶給付
      原告3,703,681元及如訴之聲明第1項所示之利息、違約金
      ，被告君偉公司及芳溢公司、君偉公司及湘林公司、君偉
      公司及祥容公司、君偉公司及三強公司部分，各依前述4
      紙支票之票據法律關係，則各應連帶給付原告243,600 元
      ，及自97年7月7日起至清償日止按年息6%計算之利息、
      249,900元，自97年8月25日起至清償日止按年息6%計算之
      利息、241,500元，自97年8月25日起至清償日止按年息6%
      計算之利息、252,000元，自97年7月10日起至清償日止按
      年息6%計算之利息，惟因上開借款關係與票款關係屬不真
      正連帶債務，被告君偉公司、甲○○及丁○○若為給付，
      被告君偉公司及芳溢公司、君偉公司及湘林公司、君偉公
      司及祥容公司、君偉公司及三強公司於其清償範圍內同免
      其責任，亦即訴之聲明第1至5項中如任一被告為一部或全
      部給付，其給付金額達訴之聲明第1項之金額時，他項未
      給付或未全部給付之被告均完全免除給付義務，為此爰各
      依消費借貸契約、連帶保證契約及票據、不真正連帶債務
      之法律關係，提起本件訴訟等語，並聲明：(1)被告君偉公
      司、甲○○及丁○○應連帶給付原告3,703,681元，及自
      97 年11月5日起至清償日止，按年息4.69%計算之利息，
      暨自97年12月5日起至清償日止，逾期在六個月以內者，
      按上開利率10%，超過六個月部分，則按上開利率20%計付
      之違約金，(2)被告君偉公司及芳溢公司應連帶給付原告24
      3,600元，及自97年7月7日起至清償日止，按年息6%計算
      之利息，(3)被告君偉公司及湘林公司應連帶給付原告249,
      900元，及自97年8月25日起至清償日止，按年息6%計算之
      利息，(4)被告君偉公司及祥容公司應連帶給付原告241,50
      0元，及自97年8月25日起至清償日止，按年息6%計算之利
      息，(5)被告君偉公司及三強公司應連帶給付原告252,00 0
      元，及自97年7月10日起至清償日止，按年息6%計算之利
      息，(6)上開5項給付中，若第2至5項被告為給付，在其給
      付之範圍內，第1項被告免給付義務。
二、被告君偉公司及甲○○則抗辯以：被告君偉公司確有向原告
    借款，被告甲○○亦擔任本件借款之連帶保證人，惟目前無
    資力清償，曾找原告協商，希原告同意得分期清償，惟原告
    未告知是否同意等語，並聲明：原告之訴駁回。
三、本件原告主張之事實，已據其提出與所述相符之國內信用狀
    融資契約、放款利率歷史資料表、授信動用申請書、借據、
    沖帳明細表、授信約定書、支票、退票理由單為證，而被告
    丁○○、芳溢公司、湘林公司、祥容公司及三強公司並未到
    場或以書狀提出任何答辯以供參酌，被告甲○○亦不爭執確
    有擔任前開借款之連帶保證人，及主債務人君偉公司有積欠
    原告前述金額之借款、利息、違約金等事實，自堪認原告此
    部分主張屬實。至於被告君偉公司及甲○○另辯稱現在無資
    力清償，曾找原告協商期原告同意得分期清償者，原告既未
    同意，仍無從解免其依消費借貸契約及連帶保證契約對原告
    應負之連帶清償責任，是原告訴請其等與被告丁○○負連帶
    給付責任，應屬有據，且就原告基於與被告君偉公司之借款
    關係而取得被告芳溢公司、湘林公司、祥容公司、三強公司
    所簽發、均經被告君偉公司背書之如附表所示支票部分，原
    告依票據關係分別請求被告君偉公司各與該4公司連帶給付
    票載金額票款之部分，亦有理由，惟就如主文第1項所示被
    告分別與第2至5項所示被告之給付關係部分，依原告主張之
    情節既各屬不真正連帶債務關係，原告雖有主張主文第1項
    所示被告於主文第2至5項所示任一被告為給付之範圍內，得
    免其等之給付義務，惟就如主文第2至5項所示被告部分，於
    主文第1項所示被告有就各該不真正連帶債款為給付時，其
    等亦得在該給付範圍內亦得各免給付義務，原告就此未予列
    明而就如主文第2至5項所示被告得免給付義務發生時，仍請
    求其等須各如數給付之部分，則逾越其與主文第2項至第5項
    所示被告間各該不真正連帶債務之約定，自不應准許之，此
    部分應予駁回，並就如主文第2至5項所示被告得免給付之部
    分，諭知如主文第7至10項所示。
四、從而，原告依消費借貸及連帶保證、不真正連帶債務之法律
    關係，請求被告君偉公司、甲○○及丁○○連帶給付3,703,
    681元及如主文第1項所示之利息、違約金；依據票據法律關
    係請求被告君偉公司及芳溢公司、君偉公司及湘林公司、君
    偉公司及祥容公司、君偉公司及三強公司分別連帶給付243,
    600元、249,900元、241,500元、252,000元，及分別如主文
    第2至5項所示之利息，且就如主文第1項所示命被告君偉公
    司、甲○○、丁○○連帶給付部分，於主文第2至5項所示任
    一被告為給付之範圍內，被告君偉公司、甲○○、丁○○即
    免給付之義務，如主文第2項所示命被告君偉公司、芳溢公
    司連帶給付部分，於主文第1項所示被告君偉公司、甲○○
    、丁○○任一為給付之範圍內，被告君偉公司、芳溢公司免
    給付之義務，如主文第3項所示命被告君偉公司、湘林公司
    連帶給付部分，於主文第1項所示被告君偉公司、甲○○、
    丁○○任一為給付之範圍內，被告君偉公司、湘林公司免給
    付之義務，如主文第4項所示命被告君偉公司、祥容公司連
    帶給付部分，於主文第1項所示被告君偉公司、甲○○、丁
    ○○任一為給付之範圍內，被告君偉公司、祥容公司免給付
    之義務，如主文第5項所示命被告君偉公司、三強公司連帶
    給付部分，於主文第1項所示任一被告君偉公司、甲○○、
    丁○○為給付之範圍內，被告君偉公司、三強公司免給付之
    義務，均屬有據。至於其餘部分，則無理由，應予駁回。
五、訴訟費用負擔之依據：民事訴訟法第79條、第85條第2項。
中    華    民    國    98    年    3    月     19    日
                  民事第六庭    法  官  林麗真
以上正本係照原本作成
如對本判決上訴，須於判決送達後20日內向本院提出上訴狀
中    華    民    國    98    年    3    月     19    日
                                書記官  黃士元


司法院資訊處製作；財團法人民間司法改革基金會備份。
